臺灣桃園地方法院民事裁定　　　　　　　 96年度聲字第849號
聲　請　人　遠東國際商業銀行股份有限公司
法定代理人　甲○○
聲　請　人　大眾銀行股份有限公司
法定代理人　乙○○
聲　請　人　玉山商業銀行股份有限公司
法定代理人　丁○○
聲　請　人　台灣工業銀行股份有限公司
法定代理人　戊○○
上　四　人
共同代理人　潘正雄　律師
　　　　　　李郁芬　律師
聲　請　人　臺灣銀行股份有限公司
法定代理人　庚○○
代　理　人　丙○○
相　對　人　展茂光電股份有限公司
法定代理人：己○○
上列當事人間聲請選任臨時管理人事件，本院裁定如下：
    主    文
聲請駁回。
聲請程序費用由聲請人負擔。
    理    由
一、本件聲請意旨略以：
        按相對人展茂光電股份有限公司（下稱展茂公司）因董
    事會不為行使職權致公司有受損害之之情事，聲請人等為展
    茂公司債權人，為公司法第208 條之1 第1 項所指之利害關
    係人，為免展茂公司因董事會不為行使職權致使公司資產減
    損，損及聲請人等權益，聲請人爰依前揭公司法第208 條之
    1 規定，請求選任臨時管理人聲請。茲因：
  (一)、查按展茂公司主要以生產彩色濾光片為主，彩色濾光片為
      面板中重要零組件，其需求隨著TFT-LCD 面板供需呈現同
      步。由於民國95年上半年因全球面板景氣不佳，與面板相
      關零組件之單價也受到波及，依據展茂公司95年第3 季季
      報顯示，95年前3 季營收新臺幣（下同）22億元，稅後出
      現虧損達17億4 千6 百萬元。且因展茂公司投資約100 億
      元打造彩色濾光片五代廠，受五代廠進度落後的影響，無
      法投入量產行列，該公司95年稅後虧損已達高達60億元，
      承辦之簽證會計師已通知不會就該公司95年度財務報表簽
      證。展茂公司因發生嚴重虧損，致該公司於96年初產生嚴
      重資金缺口，原向金融機構申請之增貸計劃亦無法順利通
      過，向外界招攬私募資金亦無法如期到位。自96年2 月12
      日起即無依約償還包括聲請人等銀行之借款本息，經催告
      通知後皆置之不理，經統計到期之債權總額約達100 餘億
      元以上，展茂公司已無力支付；且展茂公司因積欠上游供
      應商貨款，導致供應商於96年3 月初停止供貨，展茂公司
      業於3 月上半旬停止生產，致遭財團法人中華民國證券櫃
      檯買賣中心於96年4 月9 日終止公司股票之櫃檯買賣。
  (二)、展茂公司董事會不為行使職權致公司受有損害之情事：
    1.按展茂公司積欠債權銀行機構高達100 億餘元以上之債務
      ，且亦因積欠協力廠商貨款，致公司停工暫停營業，核展
      茂公司情形，已符合聲請公司重整之要件，展茂公司董事
      會應依公司法第282 條之規定向法院提出重整聲請，藉以
      挽救公司。詎料，展茂公司目前全體董事非但未依法提出
      重整聲請，亦未與公司債權人展開協商，反而於96年3 月
      27日臨時股東會上，通過額定資本額由180 億元提高到
      250 億元，並以每股0.129 元進行私募, 私募總金額不超
      過30 億 元，與該公司95年9 月底淨值每股9.33元，相差
      70逾倍，日後縱能實際募得，其資金亦未逾二億元，對展
      茂公司資金缺口，猶如杯水車薪；復以臨時動議通過董事
      長月薪120 萬元、交際費及餐費每月不超過80萬元等「自
      肥」方案。尤有甚者，展茂公司董事會前於95年4 月17日
      通過將額訂資本額提高到2,800 億元，已嚴重侵害公司、
      債權人及股東權益。從而，展茂公司董事會上開不為行使
      職權之作為，已使展茂公司陷於嚴重經營危機；展茂公司
      財務長業於96年3 月間離職，且因該公司95年度嚴重虧損
      ，其簽證會計師已通知不會就該公司95年度財務報表簽證
      ，則展茂公司資產、經營現況及現金流量情形，均無從得
      知，如何儘速使財務報告能正確允當表達相對人展茂公司
      財務業務狀況，實刻不容緩。
    2.其次，展茂公司自96年3 月9 日停工迄今已達近2 個月，
      遲未見原物料進廠與營運資金到位，隨著整體面版產業的
      復甦，以展茂公司每月6 萬片的產能計算，每月將可以挹
      注4 億元的營收，至下半年五代線每月甚至可以創造5 至
      6 億元之營收；惟因董事會不為行使職權，致使公司生產
      線持續停擺，如情況繼續惡化，勢將使公司股東、員工及
      債權人蒙受鉅額損失。且因原物料與營運資金無法到位，
      相關機台之維護保養費用均無法支付，董事會亦拒不給付
      維持工廠基本營運功能之相關費用，是以，展茂公司董事
      會之不作為，已對展茂公司五代廠將來之產能及產品良率
      ，造成重大不利影響；且因部分員工已離職另覓工作，如
      停工情形繼續，即使五代廠能復工，亦將無足夠人力與能
      力從事生產。從而，展茂公司董事長確有上開不行使職權
      之情事，已致使展茂公司陷於嚴重危機。
  (三)、綜上，展茂公司董事會已嚴重怠於行使職權，經聲請人遠
      東銀行、大眾銀行向本院以96年度整字第1 號聲請重整事
      件提出重整暨緊急保全處分聲請。然因展茂公司董事會仍
      拒絕與公司債權人協商，公司亦無恢復營運跡象，如放任
      其董事會不為行使職權，將造成債權無從處理，且展茂公
      司因屬上櫃公司，股東人數眾多，展茂公司日前之臨時股
      東會決議所通過之自肥案及私募案，已嚴重損及股東權益
      ，並造成社會經濟重大失序，其情形顯有立即選任臨時管
      理人之必要。
二、按「董事會不為或不能行使職權，致公司有受損害之虞時，
    法院因利害關係人或檢察官之聲請，得選任1 人以上之臨時
    管理人代行董事長及董事會之職權。」，公司法第208 條之
    1 定有明文。所謂利害關係人乃指因公司董事會不為或不能
    行使職權，而有法律上利害關係之人，本件聲請人既均為公
    司債權人，其為相對人法律上之利害關係人，應可認定。次
    查前開公司法條文立法意旨在於公司因董事死亡、辭職或當
    然解任，致董事會無法召開行使職權；或董事全體或大部分
    均遭法院假處分不能行使職權，甚或未遭假處分執行之剩餘
    董事消極地不行使職權，致公司業務停頓，影響股東權益及
    國內經濟秩序，乃有選任臨時管理人代行董事長及董事會職
    權之必要，其目的係為維持公司業務之正常營運。是上開條
    文既係為免董事會不為或不能行使職權致公司有受損害之虞
    而設，倘董事會並無不為或不能行使職權之情事，即無選任
    臨時管理人之必要，其理至明。
三、經查：
  (一)、相對人公司因財務困難，於96年4 月20日向本院聲請重整
      ，並經本院以96年度整字第1 號民事裁定准許保全處分在
      案。
  (二)、觀諸展茂公司96年2 月1 日股份有限公司變更登記表，展
      茂公司僅餘董事2 人即己○○、邰中和，其餘董事5 位董
      事均已辭任，似有董事會不能行使職權之情，惟再觀之卷
      附之展茂公司96年4 月25日股份有限公司變更登記表，展
      茂公司業經選任瑞穎開發有限公司、正宏開發股份有限公
      司、郭芳琪、簡壽美等4 人擔任董事，並由己○○擔任董
      事長一職。準此，相對人公司之董事會並無不能召開、做
      成董事會之一般及特別決議並行使職權之情事。
  (三)、至聲請人主張相對人公司董事，違背董事之忠實義務，行
      使職權顯不符合公司股東、債權人利益，並實際造成相對
      人公司遭受損害，於此情形應認仍有公司法第208 條之1
      第1 項之適用等語，惟按揆諸上開有關公司法第208 條之
      1 第1 項立法目的之說明，本院認公司法第208 條之1 第
      1 項選任臨時管理人之要件，應僅限於董事會「不為」或
      「不能」行使職權，致公司有受損害之虞時，始有選任臨
      時管理人代行董事長及董事會職權之必要，至若公司董事
      執行其職務，違背董事忠實義務顯不符合全體股東利益之
      情形，應屬董事是否適任及對公司、股東應否負責，或公
      司股東得否依公司法第200 條規定依法提起解任董事之訴
      之問題，要與前開公司法第208 條之1 第1 項規範之旨趣
      ，別為二事，是相對人公司董事，縱有違背忠實義務，顯
      不符全體股東利益之情形，仍難認要與公司法第208 條之
      1 第1 項所規範之「不為或不能行使職權，致公司有受損
      害之虞」等情相符。
  (四)、綜上所述，相對人公司董事會目前尚無「不為」或「不能
      」行使職權，致公司有受損害之虞之情形，是本件聲請人
      之聲請，核與公司法第208 條之1 第1 項規定不符，為無
      理由，應予駁回。
四、爰依非訟事件法第21條第2項、民事訴訟法第95條、第78條
    ，裁定如主文。
中　　華　　民　　國　　96　　年　　7　　月　　30　　日
                  民事第一庭    法　官　汪智陽
以上正本係照原本作成。
如對本裁定抗告須於裁定送達後10日內向本院提出抗告狀，並繳
納抗告費新臺幣1,000元。
                                書記官　葉菽芬
中　　華　　民　　國　　96　　年　　7　　月　　30　　日
